【裁判字號】    90,上重更(一),28
【裁判日期】    900816
【裁判案由】    毒品危害防制條例等
【裁判全文】
臺灣高等法院刑事判決                          九十年度上重更(一)字第二八號
    上  訴  人
    即  被  告  甲○○
                （檢察                                          民
                官於起  大陸地.
                訴書誤
                載為黃
                亦楷，
                應予更
                正）
    指定辯護人  本院公設辯護人
    上  訴  人
    即  被  告  乙○○
    右  一  人  趙國生
    選任辯護人  李歸坵
                舒建中
右上訴人，因毒品危害防制條例案件，不服臺灣臺北地方法院八十九年度重訴字第一
七號，中華民國八十九年九月二十九日第一審判決（起訴案號：臺灣臺北地方法院檢
察署八十九年度偵字第一二一二七、一三０七七號）及移請併辦（八十九年度偵字第
一四五二六號），提起上訴，經最高法院第一次發回更審，本院判決如左：
    主  文
原判決關於乙○○部分及甲○○違反毒品危害防制條例暨定執行刑部分均撤銷。
乙○○共同販賣第一級毒品，處無期徒刑，褫奪公權終身。扣案如附表一所示之物沒
收銷燬之；如附表二所示之物沒收。又共同違反不得使大陸地區人民非法進入臺灣地
區之規定，處有期徒刑陸月，應執行無期徒刑，褫奪公權終身。扣案如附表一所示之
物沒收銷燬之；如附表二所示之物沒收。
甲○○共同販賣第一級毒品，處有期徒刑拾伍年，褫奪公權拾年；扣案如附表一所示
之物沒收銷燬之，如附表二所示之物沒收。
    事  實
一、乙○○本係澳門人，於民國八十八年八月間因來台依親取得我國國籍，並在我國
    設有戶籍。緣乙○○基於營利之意圖，欲自泰國販入毒品危害防制條例第二條所
    稱之第一級毒品海洛因（以下稱海洛因）後在我國境內販賣，惟為恐自己於販賣
    海洛因之過程中為警查獲，故思利用他人使其販賣海洛因行為得以順利遂行，乃
    先於八十九年二月至四月間數次以電話向其前於大陸地區因從事餐飲工作結識之
    大陸地區人民甲○○（檢察官於起訴書誤載為黃亦楷，應予更正）表示其現在台
    灣地區從事餐飲工作，如甲○○來台與其共事可獲菲薄之待遇，甲○○表示其並
    無任何可入境台灣地區之正當事由，乙○○遂向甲○○表示可安排其以偷渡之方
    式入境台灣地區，使甲○○信以為真而應允。二人謀議既定，甲○○遂依乙○○
    之指示於八十九年五月二十二日先至大陸地區之福州平潭，乘坐與其有共同犯意
    聯絡之由姓名年籍不詳之成年人所駕駛之不詳地區船籍之船舶一艘，向台灣地區
    出發，而於八十九年五月二十四日凌晨某時在台灣北部地區某海域靠岸後，共同
    違反人民入出境應向內政部警政署入出境管理局申請許可，未經許可不得入出境
    之規定，以此方式偷渡上岸，乙○○即以方法之方法使大陸地區人民甲○○非法
    進入台灣地區，甲○○進入台灣地區後隨即與乙○○聯絡，而由乙○○在台灣地
    區台北縣中和市之不知名地點為之租屋安排住宿提供飲食，將之藏匿，並交予其
    新台幣（以下同）二萬元之零用錢及0000000000號行動電話一支供甲
    ○○聯絡之用。
二、乙○○見已安排甲○○非法入境台灣地區，其用以販入第一級毒品海洛因之行為
    已得以順利遂行，乃於八十九年六月初某日與在泰國真實姓名年籍不詳，綽號「
    阿全」之成年男子聯繫，由乙○○以營利之意圖，向該綽號「阿全」之男子販入
    價值四十萬元之海洛因，並欲運至我國境內販賣，至如何運至我國境內及如何交
    貨則由該綽號「阿全」之男子決定。八十九年六月十日，新加坡人ERIC LEE
    YONG CHERN（即李勇成，以下稱為李勇成，已判決確定）因缺錢花用，而該綽號
    「阿全」之男子向李勇成表示如可代其將海洛因運輸至我國境內可獲得新加坡幣
    七千元之代價（新加坡幣與新台幣之比例約為一比十七，新加坡幣七千元約等於
    新台幣十一萬九千元），李勇成亦知海洛因為毒品危害防制條例所稱之第一級毒
    品，遂與該綽號「阿全」之男子基於共同販賣第一級毒品之犯意聯絡，應允該綽
    號「阿全」之男子將海洛因以走私之方式運輸至我國境內，並約定其可獲得新加
    坡幣七千元之報酬。李勇成與該綽號「阿全」之男子乃於八十九年六月十日在泰
    國首都曼谷內之某酒店內，由「阿全」將如附表一所示五包合計淨重為三千四百
    零四點零三公克之海洛因以彈性繃帶一條綑綁於李勇成之腰間，再穿上衣物以為
    遮掩規避檢查，而由李勇成搭乘泰航班機於同日（八十九年六月十日）晚間十一
    時許入境台灣地區，以此方式將屬管制進出口物品之前開五包海洛因，私運運輸
    至我國境內即桃園中正國際機場得逞。李勇成入境台灣後隨即前往台北市中正區
    ○○○路十二號之家美旅店投宿於該旅店第六一一號房，並以電話向「阿全」告
    知其已抵達台灣，嗣「阿全」告知李勇成交付海洛因時要以編號七七一九九八號
    之新台幣百元券為信物，並收取四十萬元。而乙○○經與「阿全」聯絡後知悉其
    所販入之海洛因已由李勇成私運運輸至我國境內，並得知李勇成投宿於家美旅店
    ，乙○○乃於八十九年六月十一日凌晨一時十八分許，以其所使用之00000
    00000號行動電話撥打至家美旅店之00000000號電話予李勇成，二
    人約定於當日上午九時許在該旅店交付海洛因，乙○○並於八十九年六月十一日
    凌晨一時四十八分以電話與甲○○聯絡，約定於翌日（即六月十一日）上午至家
    美旅店第六一一號房提取海洛因，甲○○亦基於與乙○○共同販賣海洛因營利之
    犯意，與乙○○雙方約好於六月十一日上午九時許在台北縣中和市（檢察官於起
    訴書誤載為永和市，應予更正）某地點見面。乙○○於八十九年六月十一日上午
    九時許與甲○○在約定地點見面後，二人隨即乘車往家美旅店出發，迨於同日上
    午九時三十分許車行至家美旅店附近後，乙○○即交給甲○○內裝有四十萬元及
    電子磅秤一個之黑色手提箱一只及編號為七七一九九八號之新台幣百元券一張，
    要甲○○至該旅店向李勇成拿取海洛因，並須將每包海洛因之重量逐一磅秤，以
    視有無短少，乙○○則在該旅店樓下附近等候，迨甲○○至家美旅店第六一一號
    房向李勇成出示交易信物即前述編號之新台幣百元券一張，並由甲○○逐一磅秤
    如附表一所示五包海洛因之重量，由李勇成記載於便條紙上確認無誤後，由甲○
    ○交付李勇成四十萬元，甲○○即將該五包海洛因裝於該黑色手提箱內攜帶下樓
    與乙○○會合，二人隨即同搭計程車一部離去，迨車行至台北縣中和市○○路、
    永貞路口時，因法務部調查局台北市調查處（以下稱台北市調查處）自其外勤處
    站獲悉李勇成走私運輸海洛因來台，而自李勇成入境我國後即對其實施全程監控
    ，該處調查員乃將甲○○、乙○○逕行拘提當場查獲，扣得如附表一所示之海洛
    因及如附表二編號２所示乙○○、甲○○用供販賣海洛因所用之黑色手提箱一只
    ，另李勇成則於家美旅店上址同為台北市調查處之調查員逕行拘提查獲，扣得如
    附表二編號１所示供其運輸海洛因所用之彈性繃帶一條及乙○○、甲○○共同販
    賣海洛因所用信物之百元券乙張、電子磅秤一台暨綽號「阿全」之男子販賣如附
    表一所示海洛因之犯罪所得四十萬元，而知上情。
三、案經法務部調查局臺北市調查處移送及由臺灣臺北看守所函送臺灣臺北地方法院
    檢察署檢察官偵查起訴及由法務部調查局臺北市調查處移送臺灣臺北地方法院檢
    察署檢察官併辦（八十九年度偵字第一四五二六號）。
    理  由
一、訊據上訴人即被告甲○○坦承右揭事實不諱，惟甲○○辯稱伊是被乙○○逼的，
    因伊是偷渡來台，如不從乙○○就要提出檢舉云云，另辯稱一部之係販賣海洛因
    云云。訊據上訴人即被告乙○○則矢口否認販賣毒品之犯行，辯稱伊沒有能力安
    排甲○○入境，是一位張大哥的人要我去接他，根本不知有毒品之事云云，辯護
    人則以同案被告甲○○在調查局訊問時已供明係受張大哥指示並均與張大哥接觸
    ，是被告乙○○應與本案無關，至其後甲○○指張大哥即為乙○○顯係為己脫罪
    ，至同案被告李勇成就自稱「阿強」之男子是否即為乙○○乙節，亦反覆不一，
    難予確定，自不得採為被告乙○○之犯罪證據等語為被告辯護。
二、經查：被告甲○○係受被告乙○○之指示於前述時間在大陸地區之福州搭船後，
    而後在八十九年五月二十四日以未經申請許可入境之偷渡方式進入台灣地區，由
    台灣北部地區之海域登陸，進入台灣地區之客觀事實，已迭據被告甲○○於調查
    局偵訊、檢察官偵查及於原審調查、審理時供承不諱（八十九年度偵字第一二一
    二七號偵查卷第十四頁反面、第八四頁調查筆錄、第九四頁至第九五頁訊問筆錄
    、第一二六頁至第一二七頁訊問筆錄、原審卷第六九頁至第七十頁之八十九年八
    月十一日訊問筆錄及第二三七頁八十九年九月十五日審判筆錄參照），核與原審
    向內政部警政署入出境管理局函查所得無被告甲○○之入出境資料所記載之情形
    相符（原審卷第二二四頁參照），是以得作為補強證據之內政部警政署入出境管
    理局上開函文已足資擔保共同被告甲○○於調查局偵、檢察官偵查及於原審調查
    、審理中就此部分事實所為上開任意性自白具有相當程度之真實性，而得使本院
    確信被告甲○○前述自白之犯罪事實確屬真實。雖被告乙○○於此尚另辯稱：我
    與甲○○固然在大陸時曾經一起從事餐飲工作，不過我並沒有安排他進入臺灣地
    區，甲○○顯然是要把責任都推到我身上云云，惟查被告乙○○如何向被告甲○
    ○表示其現在台灣地區從事餐飲工作，如被告甲○○可來台與其共事，將可獲得
    菲薄之待遇，並表示可安排被告甲○○以偷渡之方式進入臺灣地區，嗣被告甲○
    ○即依被告乙○○之指示於前述時地以前述方式偷渡入境臺灣地區，來台之後隨
    即與乙○○聯絡，而由乙○○在台灣地區台北縣中和市之不知名地點為之租屋安
    排住宿提供飲食，將之藏匿，並交二萬元之零用錢及0000000000號行
    動電話一支供甲○○聯絡之用等事實，業據共同被告甲○○供述綦詳，已如前述
    另再參諸被告乙○○於原審審理時自承其於八十九年六月一日有交一支門號為0
    000000000號之行動電話予被告甲○○使用（原審卷第二四一頁八十九
    年九月十五日審判筆錄參照），如非被告甲○○係被告乙○○以偷渡方式安排其
    入境，被告乙○○並要隨時掌握被告甲○○之行蹤，其又何需交付行動電話一支
    予被告甲○○？被告乙○○雖以前開情詞置辯，尚難認為可採，此部分關於被告
    乙○○之事證亦甚明確。
三、次查被告李勇成如何在泰國與綽號「阿全」之成年男子約定由其以前述方式私運
    運輸海洛因進入我國境內，並可獲得新加坡幣七千元之報酬，嗣其於前述時間將
    海洛因走私進入我國境內後，又如何與「阿全」聯繫交易之方式，並將海洛因最
    後交予被告甲○○等事實，業據被告李勇成迭於於調查局偵訊、檢察官偵查及於
    原審調查、審理時供承不諱（八十九年度偵字第一二一二七號偵查卷第十四頁至
    第十七頁調查筆錄、第四十頁至第四二頁訊問筆錄、第八十頁至第八二頁調查筆
    錄、第一四七頁至第一四八頁訊問筆錄、原審卷第一九二頁至第一九五頁八十九
    年八月二十一日訊問筆錄及第二三六頁至第二三七頁八十九年九月十五日審判筆
    錄參照），核與共同被告甲○○就此部分所供述之情節相符，而被告李勇成所走
    私進入我國為調查員查獲之白色粉末五包，經法務部調查局檢驗結果，該五包粉
    末均為海洛因無誤（總共淨重三千四百零四點零三公克），此有該局所出具之鑑
    定通知書二紙在卷足憑（八十九年度偵字第一二一二七號偵查卷第一二一頁、第
    一二二頁參照），復有扣案之被告李勇成所用以走私運輸扣案之海洛因進入我國
    境內之如附表二編號１所示之彈性繃帶一條扣案足資佐證，是依（一）共同被告
    甲○○之供述、（二）扣案之海洛因及彈性繃帶等補強證據已資擔保被告李勇成
    於調查局偵、檢察官偵查及於原審調查、審理中就此部分事實所為上開任意性自
    白具有相當程度之真實性，而得確信被告李勇成前述自白之犯罪事實確屬真實。
四、再被告甲○○固不否認有於前述時間在家美旅店附近，由被告乙○○交予其內裝
    有四十萬元現金、電子磅秤一個之黑色手提箱一只，及編號為七七一九九八號之
    新台幣百元券一張，並由被告乙○○囑其要其前往家美旅店第六一一號房向被告
    李勇成「取貨」，嗣被告甲○○持前開交易信物之新台幣百元券及上開黑色手提
    箱與被告李勇成「拿貨」等事實，核與被告李勇成所供稱被告甲○○就是持前開
    編號新台幣百元鈔券為交易信物向其拿取扣案之海洛因，並交付其四十萬元之人
    之供述相符，並有扣案之該黑色手提箱、電子磅秤，四十萬元現金及前述編號之
    新台幣百元券一張（該張扣案之百元券在併辦之八十九年度偵字第一四五二六號
    卷內，未送進贓證物庫）足資佐證，被告甲○○雖又辯稱：乙○○只叫我用皮箱
    內之四十萬元上去旅館幫他買東西，至於買什麼東西，我不知道云云，惟查台北
    市調查處調查員在將被告李勇成拘提到案時，自其投宿之旅店內扣得便條紙一張
    ，其上係記載如下之阿拉伯數字「00000000000000000000
    ３－３３３８」（八十九年度偵字第一二一二七號偵查卷第十九頁參照），而依
    被告李勇成於原審審理供稱該張便條紙為其所記載，是被告甲○○在秤扣案的五
    包海洛因重量時，我記下來的（原審卷第二三七頁八十九年九月十五日審判筆錄
    參照），而其上７７１９９８之記載應即係前述交易信物新台幣百元券之編號，
    是由被告李勇成上開供述及其所記載之上開便條紙以觀，被告甲○○猶知道使用
    扣案黑色皮箱內之電子磅秤逐一磅秤扣案五包海洛因之重量，其顯然於前往與被
    告李勇成交易時，即已知道係要向被告李勇成拿取海洛因，否則其為何要以電子
    磅秤扣案五包海洛因之重量？又其係將四十萬元現金交予被告李勇成，四十萬元
    之現金其數目不在少數，縱身為大陸地區人民之被告甲○○單從該筆現金之外觀
    ，未清點該筆現金之數目，亦應極容易知悉該筆金錢為數不少，而其自李勇成處
    取得之物又係五包白色粉末，若謂以為數不少之四十萬元現金購買五包白色粉末
    ，於購買時又必需以電子磅秤足一磅秤五包粉末之重量，若謂被告甲○○不知其
    所欲交易之物為毒品海洛因，其孰能信！況其於本院上訴審審理時亦坦承乙○○
    有告訴其為違禁品無訛（本院九十年二月二十一日訊問筆錄）被告甲○○前開辯
    解顯然無足信採，此部分之事證明確。
五、復查被告乙○○如何於八十九年六月十一日凌晨一時四十八分許以其所使用00
    00000000號行動電話聯絡被告甲○○所使用由被告乙○○交付之000
    0000000號行動電話，二人約定於當日上午九時許在台北縣中和市見面，
    嗣於八十九年六月十一日上午九時許被告乙○○再以同樣之行動電話聯絡被告甲
    ○○詢問其出門否，二人見面後即同搭一部計程車往家美旅店出發，迨車行至家
    美旅店附近停車後，由被告乙○○交予被告甲○○前述內裝有四十萬元現金、電
    子磅秤之黑色手提箱一只，並交付前述編號之新台幣百元券一張，要被告甲○○
    至家美旅店第六一一號房向被告李勇成拿取海洛因乙節，業據被告甲○○供述綦
    詳（黃奕凱於警訊時供稱八十九年六月十一日凌晨一時四十八分許，乙○○以所
    使用行動電話聯絡其所使用由被告乙○○交付之0000000000號行動電
    話，二人約定於當日上午九時許在台北縣中和市見面等語。見偵字第一二一二七
    號偵查卷第八十五頁），並有行動電話通聯紀錄在卷可按（見偵字第一二一二七
    號偵查卷第九十一頁）。且由被告乙○○之選任辯護人對其實施交互訊問之直接
    調查，於此種情況下共同被告甲○○所為供述，經法院及辯護人之交叉檢驗，仍
    未能發現有任何不合理或顯與常情有違之處，而於本件卷存證據資料內並無任何
    積極證據足以證明共同被告甲○○所為上開供述係屬虛偽，亦無有足以令人顯信
    甲○○其供述為不可採之品性證據或前科證據存在，另被告乙○○於原審調查時
    供稱其於八十九年五月間及六月間係使用0000000000及000000
    0000之二門行動電話，且此二支行動電話除其個人使用之外，並無他人使用
    （原審卷第七八頁、第七九頁八十九年八月十一日訊問筆錄參照），而被告乙○
    ○所使用之上開0000000000號行動電話，於八十九年六月十一日凌晨
    一時四十八分許及九時十四分許確實有與被告甲○○所使用之00000000
    00號行動電話之二通通話記錄，此有通聯紀錄在卷可憑（八十九年度偵字第一
    二一二七號偵查卷第九一頁參照），足徵被告甲○○所言被告乙○○有打電話約
    其於八十九年六月十一日上午見面乙節，要非子虛，此外復有扣案之海洛因、黑
    色手提箱一只、電子磅秤、四十萬元現金及作為交易信物之編號七七一九九八號
    新台幣百元券一張足資佐證，亦可徵共同被告甲○○所為上開供述應屬真實。又
    查被告李勇成於原審八十九年九月十五日審理時供稱其投宿於家美旅店後，於八
    十九年六月十一日凌晨一時十八分許有一自稱為「阿強」之男子打電話至家美旅
    店與其約定於當日上午九時許交易海洛因之時間，另該名自稱為「阿強」之男子
    ，又於同日上午九時二十一分許再度撥打電話至家美旅店告知將在九時三十分左
    右到達家美旅店，此名自稱為「阿強」之男子其聲音音就是被告乙○○（原審卷
    第二三八頁至第二三九頁八十九年九月十五日審判筆錄參照），而被告乙○○所
    使用之0000000000號行動電話確有於被告李勇成所述前開二次不同之
    時間撥打至家美旅店00000000號之電話，此不僅有被告乙○○所使用之
    該行動電話與該00000000號電話之行動電話通聯紀錄可稽（前揭偵查卷
    第一０八頁參照），另亦經原審於八十九年八月九日親往家美旅店取得該店之名
    片其上明確記載該旅店之聯絡電話確為00000000號無誤（原審卷第五八
    頁參照），被告乙○○雖辯稱其係打電話至家美旅店找被告甲○○，因其認為被
    告甲○○可能在該旅店嫖妓云云，先姑不論被告甲○○堅決否認於本件案發前有
    至家美旅店，而被告乙○○又係基於何種神通廣大之能力得知「剛好」被告甲○
    ○在該旅店內嫖妓？經再質之被告乙○○，則以該電話是張大哥所打為辯，益見
    其心虛詞窮。且依前述之被告乙○○所有之二支行動電話與被告甲○○所使用之
    行動電話彼此之間聯繫相當頻繁（前揭偵查卷第八九頁至第九一頁參照），被告
    乙○○如要聯繫被告甲○○，直接撥打被告甲○○之行動電話為已足，又何必撥
    打至家美旅店？而只有被告乙○○已與該綽號「阿全」之男子聯繫，得知其所販
    入之海洛因已由被告李勇成走私運至我國境內，被告李勇成並投宿於家美旅店，
    其方打電話至家美旅店與被告李勇成聯繫交貨事宜，是由被告李勇成所為上開供
    述及前述電話通聯紀錄以觀，被告乙○○有向「阿全」之男子購買海洛因毒品甚
    明，不容被告乙○○空言飾詞狡辯。被告乙○○雖又辯稱其並非如被告甲○○所
    言係相約在台北縣中和市某處見面後再一同搭乘計程車至家美旅店附近下車，而
    係與被告甲○○相約在台北市○○○路、北平東路交岔路口附近（按該處已相當
    靠近家美旅店）見面，用以證明其並無任何販入毒品之犯行，惟經證人即對被告
    李勇成，自其入境後即實施全程監控之台北市調查處調查員謝發瑞於原審八十九
    年八月二十一日調查時供稱：（問：本件是你全程監控？）自被告李勇成入境就
    開始實施全程監控；（問：當時你在家美旅店監控時，看到情況如何？）實施逮
    捕行動當天，早上九點多，我看到一部計程車在家美旅店旁的加油站旁邊停車，
    下來二個人，當天是星期天，附近人車比較稀少，我看到的是被告甲○○與乙○
    ○從同一部計程車下來，二個人行動蠻詭異的，我們就對他們注意，後來是甲○
    ○單獨上去旅店，甲○○下來時我們就特別注意他，甲○○從旅店出來以後，我
    看到他打了一通行動電話，時間很短，接著甲○○就走到對街的林森北路附近，
    這時我們又發現被告乙○○就在該處坐在計程車裡等候，甲○○就上該部計程車
    走了，後來到中和附近，我們就實施逮捕行動（原審卷第一八九頁、第一九０頁
    當日訊問筆錄參照），則由證人謝發瑞上開供述以觀，被告乙○○上開辯解顯已
    不攻自破，而更得徵被告甲○○前開供述應屬真實。查海洛因命害人匪淺，政府
    懸為禁令，禁止非法買賣，若非有利可圖，被告乙○○、甲○○當無甘冒重典而
    販賣之理。第查被告乙○○自調查局偵訊伊始即自承並無施用任何毒品之習慣，
    經採集其尿液送驗亦無任何之之毒品反應，有檢驗通知書一指附於併辦卷內第七
    頁可參，是被告乙○○既無任何施用毒品之習慣，其竟一次向綽號「阿全」之男
    子購入價值四十萬元之扣案海洛因，該批海洛因絕非係供其自己吸用而購入，而
    顯然係為營利販賣海洛因之意圖而向該綽號「阿全」之男子販入該扣案之海洛因
    後欲再伺機轉售圖利，故被告乙○○、甲○○二人顯係以營利之意圖販入扣案之
    海洛因亦可資認定。綜上所述，被告乙○○確有販賣海洛因之犯行，此部分之事
    證亦甚明確。
六、至被告甲○○雖於調查處訊問時供稱是抵達台北後有一自稱「張大哥」之人前來
    接應，並受其指示於八十九年六月十一日至家美旅店向一綽號「阿寶」之新加坡
    藉男子領取（毒品），提完貨後與陪同我的乙○○搭車至中和市○○路之永貞路
    口，等候「張大哥」來電指示如何處理發貨事宜。乙○○伊事先未與其聯絡為何
    乙○○會在加油站等，伊也覺得非常奇怪云云（偵字二一二七號卷第五、七頁）
    ，惟於檢察官訊問時則明白供承伊從福州平潭坐船到台灣，上岸後有人開車來載
    ，伊就把乙○○事先給伊的0000000000手機號碼給司機，由其幫忙連
    絡，結果在一個加油站看到盧某，他用另一台車來載，此後過程均由乙○○安排
    云云（同卷第一二六－一二七頁），按被告甲○○既是偷渡來台，對台灣環境應
    屬不熟，舉步維艱，如何敢貿然潛台，而其與所謂「張大哥」又未曾謀面，又如
    何一上岸就能搭上線，在在均有疑問，尤以在未經連繫情況下，同案被告乙○○
    會在加油站等候，更屬不可思議，足見同案被告甲○○於被查獲時驚魂未定之餘
    ，語多保留，並未就事實和盤托出，此可由當初訊問時，就李勇成即稱（阿寶）
    ，迨八十九年六月十一日李勇成訊問後，始於同年六月十六日改稱是向綽號「艾
    瑞克」（按即李勇成ERIC之音譯），同時明確指「張大哥」即乙○○，並坦承真
    實姓名為甲○○而非黃家強等情（同卷第八三頁反面、第八十五頁）得見一斑，
    是被告甲○○於本院所陳伊在一九九二、一九九三年間在大陸珠海榮豐路，認識
    乙○○之後也都有連繫，張大哥即是乙○○，而「阿寶」是伊編的，後來即十一
    日調查人員又查知李勇成就叫艾瑞克等情（本院八十九年十一月二十四日訊問筆
    錄）自屬信而有徵，復經證人即製作筆錄之調查員劉崴於本院證述甲○○當時連
    名字都用假的，阿寶也是編的，之後得知李勇成名字後，才說阿寶就是艾瑞克等
    情無異（本院九十年二月二日訊問筆錄），是被告甲○○就犯案過程所供前後均
    無甚差異，不能因其獲案之初就參與犯案之人，意圖脫免刑責，編纂假名以對，
    遽認為對被告乙○○有利之認定，而被告乙○○藉此將錯就錯，冀諉責於「張大
    哥」企圖脫身，自難得逞。另被告李勇成固於原審八十九年八月二十一日訊問時
    表示聽不出乙○○的聲音是否就是阿強，迨八十九年九月十五日訊問時即堅詞（
    阿強）聲音確實是在庭被告乙○○，本院八十九年十一月二十四日訊問時質問何
    以前後不符，被告李勇成供稱「剛開始我不確定，因後來開過幾次庭辨認聲音確
    屬相似，所以才確認打電話的人（阿強）就是乙○○」等語，足認同案被告李勇
    成前供聽不出來並非否定阿強與乙○○間之關係，而是出於謹慎之態度，為保留
    的意見陳述，爾後經法院訊問後提高其注意力及分辨力，始加以確認，是李勇成
    先前之供述非但不能資為被告乙○○有利之認定，反因其態度謹慎而增強後來指
    訴之證明力，辯護人以此質疑李勇成之供詞亦無可採。從而依刑事訴訟法第一百
    五十六條第一項「被告之自白，非出於強暴、脅迫、利誘、詐欺、違法羈押或其
    他不正之方法，且與事實相符者，得為證據。」及第二項「被告之自白，不得作
    為有罪判決之唯一證據，仍應調查其他必要之證據，以察其是否與事實相符。」
    規定，乃依甲○○及李勇成前開自白及各該補強證據堪認被告甲○○及李勇成確
    有前開犯行，復依共同被告李勇成、甲○○前開不利於己之陳述，排除上揭略有
    出入之陳述（況其出入又無違經驗法則且與常情無悖），業無其他瑕疪可指，復
    就其他方面調查又與事實相符，應可採為被告乙○○犯罪事實之認定（最高法院
    四十六年台上字第四一九號判例意旨參照）。被告所辯及辯護人所陳均無可採，
    本件事證明確，被告犯行均堪認定。本件事證已明，被告乙○○選任辯護人於本
    院審理時另請求調查是否果有被告甲○○所稱之「張大哥」其人，是否即係乙○
    ○且依甲○○之自白書敘說伊與乙○○電話聯繫僅談及酒樓工作及來台開餐館之
    事，並未言及其他，如此均顯示被告乙○○並未涉及本案等語，惟因被告乙○○
    上開犯行迭據共同被告甲○○於警訊及偵查時供述甚詳，爰認無再予調查之必要
    ，併予敘明。
七、按所謂販賣，並不以販入之後復行賣出為構成要件，如以營利為目的，將毒品購
    入或將之賣出，有一於此，其犯罪即告完成（最高法院二十五年非字第一二三號
    判例及六十六年一月二十四日刑庭庭推總會議決議參照）。又海洛因為屬毒品危
    害防制條例第二條所規定之第一級毒品，查被告李勇成與綽號（阿全）之成年男
    子將上開毒品私運運至我國境後，被告甲○○與乙○○共同基於販賣營利之犯意
    ，前往家美旅店付款取貨，則甲○○所為係犯毒品危害防制條例第四條第一項之
    販賣第一級毒品罪，其與被告乙○○有犯意聯絡與行為分擔，均為共同正犯。次
    按任何人不得使大陸地區人民非法進入台灣地區，台灣地區與大陸地區人民關係
    條例第十五條第一款定有明文，違反者應依同條例第七十九條第一項為處斷，又
    如前所述，國家安全法第三條第一項規定，人民入出境，應向內政部警政署入出
    境管理局申請許可。未經許可，不得入出境，且違反該條項規定未經許可入出境
    者，即應依同法第六條第一項規定處罰。而台灣地區與大陸地區人民關係條例第
    七十九條第一項之罪其法定最重本刑為五年有期徒刑，而國家安全法第六條第一
    項規定其法定最重本刑為三年有期徒刑，惟臺灣地區與大陸地區人民關係條例第
    七十九條第一項使大陸地區人民非法進入臺灣地區之處罰規定，與國家安全法第
    六條第一項之規定，係法條競合關係，依狹義法優於廣義法、重法優於輕法之競
    合原則，應優先適用狹義法重法，而排斥廣義法輕法之適用。被告乙○○所為違
    反臺灣地區與大陸地區人民關係條例第七十九條第一項之規定，依法條競合之理
    論，自不再成立國家安全法第六條第一項之罪（本院八十四年度法律座談會刑事
    類第十五號結論參照）。被告乙○○就此部分犯行與自大陸地區福州開船載運被
    告甲○○以偷渡方式進入台灣地區之不詳姓名男子間有犯意聯絡及行為分擔，為
    共同正犯。又乙○○使大陸地區人民甲○○進入台灣地區後，為甲○○在台灣地
    區台北縣中和市之不知名地點租屋安排住宿提供飲食為之藏匿，被告乙○○所為
    ，係另犯刑法第一百六十四條之藏匿犯人罪。所犯該藏匿犯人罪，雖未經起訴，
    惟因與起訴部分有方法結果之牽連關係，本院自得併予審理。被告乙○○所犯上
    開藏匿犯人罪及違反台灣地區與大陸地區人民關係條例第七十九條第一項之罪二
    罪有方法結果之牽連關係，應從一重之違反臺灣地區與大陸地區人民關係條例第
    七十九條第一項之規定處斷，並與所犯販賣第一級毒品罪，犯意各別，構成要件
    不同，應分論併罰。公訴人雖認被告甲○○、乙○○二人，尚另觸犯懲治走私條
    例第二條第一項之私運管制物品進口罪嫌及違反毒品危害防制條例第四條第一項
    之運輸毒品罪嫌，惟查被告本案係被告乙○○與在泰國之「阿全」聯絡，表示欲
    向「阿全」購買四十萬元之海洛因，至於如何運輸、交貨則由「阿全」決定，嗣
    「阿全」即在泰國委請李勇成，將海洛因走私、運輸至台灣，於販賣予乙○○後
    被查獲，有如上述，有關本案之海洛因係由「阿全」在泰國委請李勇成走私、運
    輸至台灣，乙○○、甲○○並未分擔走私、運輸之行為，又被告乙○○安排被告
    甲○○以偷渡方式入境台灣地區，本即要使其取貨付款，業如前載，乙○○並於
    八十九年六月十一日凌晨一時四十八分以電話與甲○○聯絡，約定於當日上午至
    家美旅店第六一一號房提取海洛因，甲○○此時亦基於與乙○○共同販賣海洛因
    營利之犯意，與乙○○雙方約好於六月十一日上午九時許在台北縣中和市某地點
    見面。至於見面取貨後之持有係短途接送，應無運輸之意圖，尚難認被告甲○○
    與乙○○二人與李勇成之間有何運輸毒品及有何私運管制物品進口之犯意聯絡及
行為分擔，惟公訴人認被告甲○○與乙○○此部分行為與前開論罪科刑之部分有
    裁判上一罪之關係，即不另就此部分為無罪之諭知。又被告甲○○受乙○○蠱惑
    來台，在人生地不熟情況下，參與犯罪，所得又不多，犯後亦頗有悔意，其犯罪
    情節與乙○○相比，亦有天壤之別，顯有值堪憫恕之處，本院認處以法定最低度
    刑猶嫌過重，仍應依刑法第五十九條之規定減輕其刑。
八、原審就被告乙○○及甲○○關於違反毒品危害防制條部分據以論罪科刑固非無見
    ，惟查(1)本案之海洛因係由「阿全」在泰國委請李勇成走私、運輸至台灣，乙○
    ○、甲○○並未分擔走私、運輸之行為，尚難認被告甲○○與乙○○有何運輸毒
    品及有何私運管制物品進口之犯意聯絡及行為分擔，原判決認被告乙○○、甲○
    ○係共犯運輸品罪，乙○○並另犯走私毒品罪，容有未洽(2)被告甲○○至家美旅
    店取貨交款，亦同屬販賣行為，並與乙○○為共同正犯，原審疏未論究。又綽號
    「阿全」者係為自己之利益販出毒品，乙○○、甲○○則為自已營利販入毒品，
    雙方各為己利，其違法性之認知各自獨立，其行為之有責性乃應分別評價，其間
    尚無共同販賣之可關聯性，原判決認乙○○與綽號「阿全」者為共同販賣第一級
    毒品部分之共同正犯，則有誤會(3)又刑法上之牽連犯，係指犯罪行為者意念中祇
    欲犯某罪，而其實施犯罪之方法，或其實施犯罪之結果，觸犯行為人目的行為以
    外之其他罪名而言。其數行為間，有無方法或結果行為與目的行為之牽連關係存
    在，並應參酌行為時客觀的事實以為決定，亦即在客觀上認其方法或結果行為，
    與犯罪之目的行為，有不可分離之直接密切關係，始克成立。原判決認定，被告
    乙○○安排大陸地區人民甲○○偷渡至台灣，本即要使其販賣第一級毒品之行為
    得以順利遂行，故其所犯上開二罪間乃有方法結果之牽連關係，應依刑法第五十
    五條規定從一重之販賣第一級毒品罪處斷等語。惟查販賣第一級毒品，非必以使
    大陸地區人民非法進入台灣地區為方法；亦非為使大陸地區人民非法進入台灣地
    區之當然結果，兩者在客觀上並無不可分離之直接密切關係，原判決認係方法結
    果之牽連關係，亦有未合(4)次按刑法上之共同正犯，雖應就全部犯罪結果負其責
    任，但科刑時仍應審酌刑法第五十七條各款情狀，為各被告量刑輕重之標準，並
    非必須科以同一之刑（參照最高法院四十七年台上字第四四號判例），本件被告
    乙○○與甲○○涉案程度不等，原審固已敘明，惟仍處以相同之刑，致有違罪刑
    比例原則，非無可議(5)又新台幣四十萬元乃被告乙○○販入所交付之貨款應乃綽
    號「阿全」及李勇成共同販賣所得原判決認亦屬被告乙○○所得，尚有誤會（蓋
    乙○○與「阿全」並非共同販賣之共犯關係）。至扣案百元券乙張係販賣毒品之
    交易間所憑辨識之信物，係供作本件販賣毒品所用，原判決未諭知沒收，亦非妥
    適。被告上訴意旨均砌詞否認犯罪並指摘原判決不當，固無足取，惟原判決既有
    前揭可議之處，仍應由本院將原判決關於乙○○部分及甲○○違反毒品危害防制
    條例暨定執行刑部分均撤銷改判。爰審酌被告甲○○僅為蠅圖小利，甘心受人擺
    佈，益見其智慮之淺薄及其犯罪動機、目的、手段、所生之危害暨犯後態度尚稱
    良好，頗具悔意等一切情狀，量處有期徒刑十五年，並宣告褫奪公權十年。至被
    告乙○○絲毫未慮及毒品戕害人體身心之巨大危害，仍自圖販賣毒品營利，如該
    批扣案之海洛因流入市面，不知又有多少人之身心受到戕害，亦可見其惡性之深
    重且其犯罪情節亦較被告甲○○為重，爰就其所犯販賣第一級毒品部分，量處無
    期徒刑，並宣告褫奪公權終身，就其所犯違反台灣地區與大陸地區人民關係條例
    部分，量處有期徒刑六月，應執行無期徒刑，褫奪公權終身。扣案如附表一所示
    之粉末，如前所述業經鑑驗明確為第一級毒品海洛因無誤，應依毒品危害防制條
    第十八條第一項前段「查獲之毒品及專供製造或施用毒品之器具，不問屬於犯人
    與否，均沒收銷燬之。」規定，不問屬於犯人與否，應諭知沒收銷燬之（且此扣
    案之海洛因與被告甲○○、乙○○所犯共同販賣毒品均有關聯性，而應於其二人
    本身所處主刑之後，均併為沒收之諭知，應予說明）。扣案之彈性繃帶一條業據
    被告李勇成供稱為綽號「阿全」之男子所有（原審卷第一九三頁八十九年八月二
    十一日訊問筆錄參照），而為被告李勇成與綽號「阿全」之男子共犯毒品危害防
    制條例第四條第一項之運輸第一級毒品罪中供運輸扣案之海洛因進入我國所用之
    物，與被告乙○○、甲○○所犯販賣毒品罪無關，爰不在此宣告沒收。另扣案如
    附表二編號２所示之黑色手提箱一只，業據被告甲○○供稱係被告乙○○交予其
    所用（原審卷第一九八頁八十九年八月二十一日訊問筆錄參照），自為被告乙○
    ○所有，而屬被告乙○○、甲○○共犯毒品危害防制條例第四條第一項之販賣第
    一級毒品罪中供裝置扣案海洛因之物，依毒品危害防制條例第十九條第一項「犯
    第四條至第九條、第十二條、第十三條或第十四條第一項、第二項之罪者，其供
    犯罪所用或因犯罪所得之財物，均沒收之，．．．」規定，由本院宣告沒收。如
    附表二編號３之百元券乙張，為被告乙○○、甲○○共同供作販賣毒品之信物，
    為乙○○交付屬其所有，亦據被告甲○○供承在卷（偵查卷第八五頁、原審卷第
    七六頁）均在二被告宣示主文之後諭知宣告沒收，扣案如附表二編號１所示之電
    子磅秤，係供被告乙○○、甲○○販賣第一級毒品犯罪所用之物，亦應依法宣告
    沒收。至於被告李勇成所有用以攜帶其隨身衣物、護照之ＮＩＫＥ黑色背袋及被
    告乙○○所有行動電話二支，其所有交予被告甲○○使用之行動電話一支、被告
    李勇成所有行動電話一支均與上開販賣毒品之犯行無直接之關聯性，非屬用供販
    賣毒品使用之物，故不為沒收之宣告，應併予說明）。至扣案如附表三所示之四
    十萬元現金，則為與被告李勇成販賣第一級毒品罪予該綽號「阿全」男子之犯罪
    所得，該扣案之四十萬元現金自應依前揭毒品危害防制條例第十九條第一項規定
    ，於被告李勇成所處主刑之後宣告沒收。不在被告乙○○、甲○○販賣毒品罪中
    宣告沒收。均併予敘明。
九、臺灣臺北地方法院檢察署檢察官移送併辦之該署八十九年度偵字第一四五二六號
    被告三人違反毒品危害防制條例案件，核與檢察官對被告三人所起訴之犯罪事實
    中關於違反毒品危害防制條例部分為屬被告均同一、犯罪事實均同一之事實上同
    一案件，自得就該併辦部分併予審理、判決，應予說明。
據上論斷，應依刑事訴訟法第三百六十九條第一項前段、第三百六十四條、第二百九
十九條第一項前段，毒品危害防制條例第四條第一項、第十八條第一項前段、第十九
條第一項，臺灣地區與大陸地區人民關係條例第七十九條第一項，刑法第十一條前段
、第二十八條、第一百六十四條、第五十五條、第五十九條、第五十一條第四款、第
九款、第三十七條第一項、第二項，罰金罰鍰提高標準條例第一條前段，判決如主文
。
本案經檢察官吳慎志到庭執行職務。
中    華    民    國     九十     年       八       月        十六      日
                          臺灣高等法院刑事第十七庭
                              審判長法  官  陳  正  雄
                                    法  官  許  宗  和
    法  官  許  錦  印
右正本證明與原本無異。
如不服本判決應於收受送達後十日內向本院提出上訴書狀，其未敘述上訴之理由者並
得於提起上訴後十日內向本院補提理由書（均須按他造當事人之人數附繕本）。
                                    書記官  黃  德  煌
中    華    民    國     九十     年       八       月        十七      日
附錄本判決論罪科刑法條：
毒品危害防制條例第四條第一項：
製造、運輸、販賣第一級毒品者，處死刑或無期徒刑；處無期徒刑者，得併科新臺幣
一千萬元以下罰金。
臺灣地區與大陸地區人民關係條例第七十九條：
違反第十五條第一款規定者，處五年以下有期徒刑、拘役或科或併科新台幣五十萬元
以下罰金。
以犯前項之罪為常業者，處一年以上七年以下有期徒刑，得併科新台幣一百萬元以下
罰金。
第一項之未遂犯罰之。
附表一：
┌──┬───┬──────┬────────┬────────────┐
│編號│名  稱│數        量│扣押物品清單編號│備                    考│
├──┼───┼──────┼────────┼────────────┤
│ １ │海洛因│參仟肆佰零肆│八十九年度青保管│不問屬於犯人與否，沒收之│
│    │      │點零參公克  │字第二二五號    │                        │
└──┴───┴──────┴────────┴────────────┘
附表二：
┌──┬───┬──────┬────────┬────────────┐
│編號│名  稱│數        量│扣押物品清單編號│備                    考│
├──┼───┼──────┼────────┼────────────┤
│ １ │電子磅│乙        個│八十九年度紅保管│甲○○、乙○○共同販賣毒│
│    │秤    │            │字第一四八三號編│品所用                  │
│    │      │            │號２            │                        │
├──┼───┼──────┼────────┼────────────┤
│ ２ │黑色手│乙        只│  仝右編號１    │甲○○、乙○○共同販賣毒│
│    │提箱  │            │                │品所用                  │
├──┼───┼──────┼────────┼────────────┤
│ ３ │百元券│乙        張│編號七七一九九八│乙○○、甲○○共同販賣毒│
│    ││            │                │品所用                  │
└──┴───┴──────┴────────┴────────────┘
附表三：
┌──┬───┬──────┬────────┬────────────┐
│編號│名  稱│數        量│扣押物品清單編號│備                   考 │
├──┼───┼──────┼────────┼────────────┤
│ １ │新台幣│現金肆拾萬元│八十九年度紅保管│此為李勇成與「阿全」者犯│
│    │      │正          │字第一四八三號編│罪所得                  │
│    │      │            │號３            │                        │
└──┴───┴──────┴────────┴────────────┘


司法院資訊處製作；財團法人民間司法改革基金會備份。
